臺灣臺北地方法院民事判決　　　　　　　 100年度國字第14號
原　　　告　冉風平
被　　　告　國防部
法定代理人　高華柱
訴訟代理人　徐克銘律師
複代理人　　林靜怡律師
　　　　　　鄭凱威律師
上列當事人間國家賠償事件，經本院於民國100 年6 月24日言詞
辯論終結，判決如下：
    主  文
原告之訴駁回。
訴訟費用由原告負擔。
    事實及理由
一原告起訴主張：原告於民國98年11月30日上午至由國防部軍備
  局列管設於臺北市○○街399 號「大我新舍」（下稱系爭建物
  ），先前往行政院退除役官兵輔導委員會臺北榮民總醫院大我
  門診（下稱大我門診）就診後，轉往上址大孝樓5 樓探視友人
  魏炳超，離去時搭乘電梯至1 樓，因地面潮濕，且無任何警示
  標語，致其甫步出電梯時即滑倒，而受有右側股骨骨折之傷害
  ，爰依國家賠償法第3 條第1 項、民法第184 條第1 項規定，
  請求被告賠償醫療費新臺幣（下同）13萬1,180 元、住院期間
  支出之看護費73,000元，及3 年不能工作之損害94萬9,324 元
  。並聲明：被告應給付原告94萬9,324 元，及自99年11月30日
  起至清償日止按年息3%計算之利息。
二被告則以：系爭建物係為安置國防部直屬單位屆退單身士官兵
  之退員宿舍，並非提供公眾或公務使用，非屬公有公共設施。
  又原告未舉證證明被告就系爭建物之設置、管理有何欠缺，或
  與其受傷有因果關係，顯屬無據等語，資為抗辯。並聲明：原
  告之訴駁回。
三原告於98年11月30日上午前往設於系爭建物內之榮民總醫院大
  我門診就診後，前往上址大孝樓5 樓探視友人魏炳超，離去時
  搭乘電梯至1 樓，步出電梯時滑倒，受有右側股骨骨折之傷害
  。嗣原告向被告請求國家賠償，經被告於99年12月31日以99年
  賠議字第023 號理由書拒絕賠償等情，除兩造不爭執外，並有
  上開拒絕賠償理由書、臺北醫學大學附設醫院診斷證明書2 份
  等在卷可稽（見本院卷第5 頁、第25頁），應堪認定。
四按公有公共設施因設置或管理有欠缺，致人民生命、身體或財
  產受損害者，國家應負損害賠償責任，固為國家賠償法第3 條
  第1 項所明定。惟上開條文所謂公共設施係指，國家或地方自
  治團體基於公眾共同利益與需要，為增進人民福祉，而提供與
  公眾使用之各類有體物或附屬該物之設備。查原告當日探訪之
  友人居住於系爭建物大孝樓5 樓，其受傷之地點在大孝樓1 樓
  電梯前方，尚在該棟建物之內（見本院卷第39、42、44、46頁
  ），則系爭建物大孝樓既為被告安置國防部直屬單位屆退單身
  士官兵之退員宿舍，顯係為少數特定人之利益所設置，而非供
  公眾利益，非屬公共設施，且不因為便利住戶之目的，設有理
  髮部、交誼廳等設施，而變更其性質，原告依國家賠償法第3
  條第1 項規定請求被告負賠償責任，自屬無據。原告雖另主張
  系爭建物內設有大我門診，一般民眾均可進入看診，系爭建物
  應屬供公眾使用之設施云云。惟大我門診乃設於大忠樓，與原
  告受傷之地點大孝樓分屬不同建物，各有獨立出入口（見本院
  卷第48、49、53頁），縱使一般民眾均可進入大我門診就診之
  情屬實，大孝樓亦不因此而成為供公眾使用之建物，原告此部
  分主張，亦無理由。
五按因故意或過失，不法侵害他人之權利者，負損賠償責任。土
  地上之建築物或其他工作物所致他人權利之損害，由工作物之
  所有人負賠償責任。但其對於設置或保管並無欠缺，或損害非
  因設置或保管有欠缺，或於防止損害之發生，已盡相當之注意
  者，不在此限，民法第184 條第1 項前段、第191 條第1 項分
  別定有明文。而此項規定係以他人權利之損害與土地上工作物
  之設置保管有欠缺間有因果關係為要件，即他人權利之損害係
  由土地上工作物之設置保管有欠缺所造成，始足當之。系爭建
  物大孝樓固屬被告管理之建物，惟縱認原告在系爭建物大孝樓
  1 樓電梯門口受傷一節確屬實情，原告仍應舉證證明其受傷當
  時，1 樓電梯門口地面確有潮濕之情形，及其係因該處地面潮
  濕始滑倒之事實，否則即難認原告所受損害與被告之設置保管
  有欠缺間有因果關係。依原告所提診斷證明書及醫療收據等，
  僅能證明原告於98年11月30日當日受有右側股骨骨折傷害，並
  進行治療，但就原告受傷當時，1 樓電梯門口地面是否潮濕，
  潮濕確實位置何在，及其係因該處地面潮濕始滑倒等情，並未
  舉證以實其說，自難責令被告負損害賠償責任，原告依侵權行
  為法則請求被告負損害賠償責任，洵屬無據。
六綜上而論，原告依國家賠償法第3 條第1 項及民法第184 條、
  第191 條等侵權行為之規定，請求被告賠償94萬9,324 元，為
  無理由，應予駁回。
七本件事證已臻明確，兩造其餘攻擊防禦方法，及未予援用之證
  據，經本院斟酌後，認均不足以影響本判決之結果，自無逐一
  詳予論駁之必要，附此敘明。
八訴訟費用負擔之依據：民事訴訟法第78條。
中    華    民    國   100    年    6     月    30    日
                  民事第六庭    法  官  邱蓮華
以上正本係照原本作成。
如對本判決上訴，須於判決送達後20日內向本院提出上訴狀。如
委任律師提起上訴者，應一併繳納上訴審裁判費。
中    華    民    國   100    年    6     月    30    日
                                書記官  黃曼琳